【裁判字號】    98,訴更,2
【裁判日期】    981229
【裁判案由】    違反槍砲彈藥刀械管制條例
【裁判全文】
臺灣桃園地方法院刑事判決               98年度訴更字第2號
公  訴  人  臺灣桃園地方法院檢察署檢察官
被      告  甲○○
指定辯護人  本院公設辯護人陳瑞明
上列被告因違反槍砲彈藥刀械管制條例案件，經檢察官提起公訴
（九十七年度偵字第八九九五號）及移送併辦（臺灣新竹地方法
院檢察署九十七年度偵字第三八七六號），前經本院於民國97年
8月23 日以九十七年度訴字第六二九號判決後，因檢察官不服提
起上訴，經臺灣高等法院於98年2 月13日以九十七年度上訴字第
五三六九號判決撤銷原判決，發回本院更為審理，本院判決如下
：
    主  文
甲○○未經許可，持有可發射子彈具有殺傷力之改造手槍，累犯
，處有期徒刑伍年，併科罰金新臺幣伍萬元，罰金如易服勞役，
以新臺幣壹仟元折算壹日，扣案如附表編號一至三所示之物，均
沒收。
    事  實
一、甲○○曾於民國84年間因傷害致死案件，經臺灣高等法院判
    處有期徒刑七年六月確定，於89年3 月22日假釋出監，91年
    12月4 日保護管束期滿，且未經撤銷，未執行之刑期以已執
    行論。詎其明知可發射子彈具有殺傷力之改造手槍及子彈，
    分別屬槍砲彈藥刀械管制條例第四條第一項第一款及第二款
    所列管之槍砲及彈藥，非經中央主管機關許可均不得持有，
    竟基於持有槍、彈之犯意，於民國92、93年間，經網路聯繫
    而在三重疏洪道某處，向某真實姓名年籍不詳之成年男子，
    以每支新臺幣（下同）六萬元代價，購入如附表編號一、二
    所示具殺傷力之改造手槍二支、及以合計三萬元代價，購入
    如附表編號三至八所示具殺傷力之制式子彈十顆及改造子彈
    六顆，而均未經許可持有之。甲○○並於購得當日即在三重
    疏洪道使用附表編號一所示之改造手槍，試射附表編號五所
    示之制式子彈三顆。嗣於97年3 月26日晚間11時許，甲○○
    因聽聞友人陳清財之父與戴文埕發生口角，遂駕駛車號8G-5
    712 號自用小客車攜帶附表編號二、七、八所示之改造手槍
    及改造子彈前往戴文埕位於新竹縣竹北市○○○路1860號住
    處，見門口無人，即朝鐵門開二槍後離去（恐嚇部分未據起
    訴）。嗣於97年4月5日凌晨1時許，甲○○駕駛車號8G-5712
    號自用小客車攜帶附表編號一至四及編號六所示之改造手槍
    及子彈（附表編號四、六所示之制式子彈二顆及改造子彈四
    顆，經送鑑定時因實際試射已滅失），行經桃園縣平鎮○○
    ○路496 號前，遇警巡邏盤查，甲○○於有偵查犯罪職權之
    公務員或機關發覺其犯行前，主動交出前述改造手槍及子彈
    ，並向警員承認有上開犯罪，進而接受本件裁判。
二、案經桃園縣政府報請臺灣桃園地方法院檢察署檢察官偵查起
    訴及臺灣新竹地方法院檢察署檢察官移送併辦。
    理  由
一、本案所引用之供述及非供述證據，經本院依法踐行調查證據
    程序，被告及辯護人均同意各該證據有證據能力（見本院卷
    第64頁），且亦查無依法應排除其證據能力之情形，是後述
    所引用證據之證據能力均無疑義，先予敘明。
二、上開事實業據被告甲○○於警詢、偵查、本院羈押調查、經
    撤銷發回前之原審與本院審理時均坦承不諱（見臺灣桃園地
    方法院檢察署九十七年度偵字第八九九五號卷第9 至11頁、
    第35至36頁，臺灣新竹地方法院檢察署九十七年度偵字第三
    八七六號卷第10頁、第97至100 頁，本院九十七年度聲羈字
    第二六四號卷第9 至10頁，本院九十七年度訴字第六二九號
    卷第51至53頁，本院九十八年度訴更字第二號卷第64頁、第
    84至87頁），並經證人蔡沛昇、戴文埕、戴錦燦、陳清財於
    警詢及偵查中均證述曾在證人戴文埕位於新竹縣竹北市○○
    ○路1860號住處，見聞被告開槍等語明確（見臺灣新竹地方
    法院檢察署九十七年度偵字第三八七六號卷第14至15頁、第
    19至25頁、第28至30頁、第99頁、第109至110頁、第120 頁
    ，臺灣新竹地方法院檢察署九十七年度偵字第四七○七號卷
    第11至12頁），且有現場照片附卷足佐（見臺灣桃園地方法
    院檢察署九十七年度偵字第八九九五號卷第21至22頁），暨
    附表編號一至四、編號六、七所示之改造手槍與子彈扣案可
    資佐證。而上開改造手槍及子彈，經送請內政部警政署刑事
    警察局鑑驗結果，認送鑑之二支槍枝，其中附表編號一所示
    之手槍一支，係改造手槍，由仿BERETTA 廠92FS型半自動手
    槍製造，換裝土造金屬槍管而成，擊發功能正常，可供擊發
    適用子彈使用，認具殺傷力。又附表編號二所示之手槍一支
    ，係改造手槍，由仿VALTRO廠85COMBAT型金屬模型槍製造，
    車通金屬槍管內阻鐵及加裝金屬撞針而成，擊發功能正常，
    可供擊發適用子彈使用，認具殺傷力。而送鑑如附表編號三
    、四所示之七顆子彈，均係口徑9mm 制式子彈，經採樣附表
    編號四之二顆子彈試射，均可擊發，認具殺傷力；又送鑑如
    附表編號六所示之四顆子彈，均係非制式子彈，由金屬彈殼
    組合，直徑9.0 ±0.5mm 金屬彈頭而成，採樣一顆試射，可
    擊發，認具殺傷力等情，有該局97年4 月23日刑鑑字第0970
    054488號槍彈鑑定書在卷為憑（見臺灣桃園地方法院檢察署
    九十七年度偵字第八九九五號卷第42至46頁），嗣該局再就
    附表編號六所示之另三顆非制式子彈亦進行試射，同樣均可
    擊發，認具殺傷力，有該局97年5月9日刑鑑字第0970063315
    號函在卷可按（見臺灣桃園地方法院檢察署九十七年度偵字
    第八九九五號卷第48頁），堪認上開改造手槍及子彈均具有
    殺傷力。再就附表編號七即被告於被害人戴文埕住處開槍後
    所遺留之彈頭一顆亦送請內政部警政署刑事警察局鑑驗後，
    認係直徑9.0mm之非制式金屬彈頭，有該局97年5月12日刑鑑
    字第0970062963號槍彈鑑定書在卷供參（見臺灣新竹地方法
    院檢察署九十七年度偵字第三八七六號卷第46至48頁），因
    該子彈業經擊發，亦足認有殺傷力。因之，本件堪認被告之
    自白與事實相符。綜上所述，本件事證明確，被告犯行洵堪
    認定，應依法論科。
三、按未經許可持有手槍，其持有之繼續，為行為之繼續，亦即
    一經持有手槍，罪已成立，但其完結須繼續至持有行為終了
    時為止。其間法律縱有變更，然其行為既繼續實施至新法施
    行以後，即與犯罪後法律有變更之情形不同，不生新舊法比
    較適用之問題（最高法院九十五年度台上字第二二五○號判
    決要旨參照）。查被告於92、93年間即持有附表編號一至四
    所示之改造手槍及子彈，而被告行為後，槍砲彈藥刀械管制
    條例固於94年1 月26日修正公布，並於同年月28日施行，修
    正前該條例第十一條第四項未經許可持有改造手槍之法定刑
    原規定為「一年以上七年以下有期徒刑，併科新台幣七百萬
    元以下罰金」，修正後則刪除第十一條規定，並將原第十一
    條第四項之規定移至第八條第四項，法定刑並提高為「三年
    以上十年以下有期徒刑，併科新台幣七百萬元以下罰金」；
    又刑法部分條文亦於94年2月2日修正公布，95年7月1日起施
    行，惟被告於槍砲彈藥刀械管制條例及刑法修正施行後，仍
    繼續持有上開改造手槍及子彈至97年4月5日為警查獲時，揆
    諸上開說明，本件即無新舊法比較適用之問題，應逕行依現
    行法論處。
四、核被告所為，係犯槍砲彈藥刀械管制條例第八條第四項之未
    經許可持有可發射子彈具有殺傷力之改造手槍罪、同條例第
    十二條第四項之未經許可持有子彈罪。其以一持有之行為，
    同時持有附表編號一至八所示之改造手槍二支、制式子彈十
    顆及非制式子彈六顆，而觸犯上開二罪名，應依刑法第五十
    五條想像競合犯之規定，從一重之未經許可持有可發射子彈
    具有殺傷力之改造手槍罪處斷。次按未經許可，無故持有槍
    、彈罪，其持有之繼續，為行為之繼續，至持有行為終了時
    ，均論為一罪，不得割裂。若以之犯他罪，兩罪間之關係如
    何，端視開始持有之原因為斷，如早已非法持有槍、彈，後
    另起意犯罪，應以數罪併罰論處（最高法院九十年度台上字
    第六六四三號判決要旨判決要旨參照）。公訴人於本院審理
    時主張本件被告於97年3 月27日持如附表編號二、七、八所
    示之手槍及子彈至竹北市○○○路1360號前擊發兩槍，應構
    成恐嚇罪，且與其所犯非法持有改造手槍罪，具有想像競合
    犯之關係，爰擴張起訴之犯罪事實等語，然由本件被告係於
    92、93年間即持有附表編號一至八所示之改造手槍及子彈，
    距其於97年3 月27日至證人戴文埕前開住處開槍，已相隔四
    、五年之久，自難認為被告非法持有附表編號一至八所示之
    改造手槍及子彈之初，即有至證人戴文埕前開住處開槍之犯
    意，揆諸上開說明，本件自難認為被告所犯未經許可持有可
    發射子彈具有殺傷力之改造手槍罪與其嗣後之開槍行為有何
    想像競合犯或牽連犯之裁判上一罪關係，是公訴人此部分主
    張尚難認為有據，且被告至證人戴文埕住處開槍之行為，既
    未經起訴，本院自無從併予審理，附此敘明。又被告有事實
    欄一所載之前科紀錄及執行情形，有臺灣高等法院被告前案
    紀錄表在卷足憑，其於徒刑執行完畢後五年內故意再犯本件
    有期徒刑以上之罪，為累犯，應依刑法第四十七條第一項之
    規定加重其刑。
五、對於未發覺之罪自首而受裁判者，得減輕其刑，刑法第六十
    二條前段定有明文。經查，本件被告係因駕駛上開自用小客
    車行經桃園縣平鎮○○○路496 號前，於停等紅燈時，遇警
    巡邏並盤查之際，主動向警察坦承持有附表編號一至八所示
    之改造手槍及子彈，並將其自副駕駛座下取出後交付予警察
    乙情，業據被告於警詢時供述明確（見臺灣桃園地方法院檢
    察署九十七年度偵字第八九九五號卷第9 至11頁），復有移
    送書記載被告係自動交付等語在卷足佐（見臺灣桃園地方法
    院檢察署九十七年度偵字第八九九五號卷第1 頁），且衡諸
    被告原係將附表編號一至四所示之改造手槍及子彈置於一不
    透明之皮包內（見臺灣桃園地方法院檢察署九十七年度偵字
    第八九九五號卷第21頁之現場照片），復將該皮包藏放在前
    述自用小客車之副駕駛座下方，則上開改造手槍及子彈如非
    被告主動供承並交出，警察應難發現，顯見被告本件犯行確
    係在未被有偵查犯罪職務之機關或公務員發覺其為犯罪人前
    ，於接受警察詢問時，主動承認犯下本案而自首犯罪，嗣並
    接受裁判，爰依刑法第六十二條前段之規定，減輕其刑。
六、爰審酌槍枝具有顯在之危險性，然被告竟無視法律之禁止，
    於網路上購入附表編號一至八所示之改造槍枝及子彈，且持
    有之時間非短，嗣又持往射擊證人戴文埕住處鐵門，對社會
    治安危害甚鉅，惟念及被告於犯後能自首坦承犯行，並主動
    交出手槍及子彈及其犯罪動機、目的、手段、素行等一切情
    狀，量處如主文所示之刑，並就罰金部分諭知易服勞役之折
    算標準。
七、扣案附表編號一、二所示具有殺傷力之改造手槍二支及附表
    編號三所示經採樣試射所餘之制式子彈五顆，均係被告所持
    有之違禁物，應依刑法第三十八條第一項第一款之規定宣告
    沒收。至被告於購入時已試射之如附表編號五所示之制式子
    彈三顆、及其於97年3 月26日至證人戴文埕住處所射擊如附
    表編號七、八所示之二顆改造子彈與鑑定時試射如附表編號
    四、六所示之二顆制式子彈與四顆改造子彈，因均已不具有
    子彈之完整結構，失去其效能，堪認現已不具殺傷力，爰不
    予宣告沒收。
據上論斷，應依刑事訴訟法第二百九十九條第一項前段，槍砲彈
藥刀械管制條例第八條第四項、第十二條第四項，刑法第十一條
前段、第四十七條第一項、第六十二條前段、第四十二條第三項
、第五十五條、第三十八條第一項第一款，判決如主文。
本案經檢察官馮浩庭到庭執行職務。
中    華    民    國    98    年    12    月    29    日
                  刑事第十二庭審判長法  官  魏于傑
                                    法  官  許雅婷
                                    法  官  李文娟
如不服本判決應於收受判決後10日內向本院提出上訴書狀，並應
敘述具體理由；其未敘述上訴理由者，應於上訴期間屆滿後20日
內向本院補提理由書（均須按他造當事人之人數附繕本）「切勿
逕送上級法院」。
                                    書記官  吳玉蘭
中    華    民    國    99    年    1     月    8     日
附錄本案論罪科刑法條全文：
槍砲彈藥刀械管制條例第八條第四項
未經許可，持有、寄藏或意圖販賣而陳列第 1 項所列槍枝者，
處 3 年以上10 年以下有期徒刑，併科新臺幣 700 萬元以下罰
金。
槍砲彈藥刀械管制條例第十二條第四項
未經許可，持有、寄藏或意圖販賣而陳列子彈者，處 5 年以下
有期徒刑，併科新台幣 300 萬元以下罰金。
附表：
┌──┬───────┬──────────────────┐
│編號│物品名稱及數量│備註                                │
├──┼───────┼──────────────────┤
│ 一 │改造手槍壹支  │扣案，係仿BERETTA 廠92FS型半自動手槍│
│    │（含彈匣壹個）│製造之槍枝，換裝土造金屬槍管而成，擊│
│    │              │發功能正常，可供擊發適用之子彈使用，│
│    │              │具殺傷力（槍枝管制編號0000000000號）│
├──┼───────┼──────────────────┤
│ 二 │改造手槍壹支  │扣案，係仿VALTRO廠85COMBAT型金屬模型│
│    │（含彈匣壹個）│槍製造之槍枝，車通金屬槍管內阻鐵及加│
│    │              │裝金屬撞針而成，擊發功能正常，可供擊│
│    │              │發適用之子彈使用，具殺傷力（槍枝管制│
│    │              │編號0000000000號）                  │
├──┼───────┼──────────────────┤
│ 三 │制式子彈伍顆  │扣案，均係口徑9mm 制式子彈，認具殺傷│
│    │              │力                                  │
├──┼───────┼──────────────────┤
│ 四 │制式子彈貳顆  │扣案，均係口徑9mm制式子彈，於鑑驗試 │
│    │              │射時均可擊發，認具殺傷力，僅餘彈殼  │
├──┼───────┼──────────────────┤
│ 五 │制式子彈參顆  │未扣案，甲○○於購買當日已擊發，認具│
│    │              │殺傷力                              │
├──┼───────┼──────────────────┤
│ 六 │改造子彈肆顆  │扣案，由金屬彈殼組合，直徑9.0±0.5mm│
│    │              │金屬彈頭而成，於鑑驗試射時擊發，認具│
│    │              │殺傷力，僅餘彈殼                    │
├──┼───────┼──────────────────┤
│ 七 │改造子彈彈頭壹│扣案，直徑9.0mm 之非制式金屬彈頭，黃│
│    │顆            │貞暐於97年3 月26日持往戴文埕住處射擊│
│    │              │，認具殺傷力                        │
├──┼───────┼──────────────────┤
│ 八 │改造子彈壹顆  │未扣案，甲○○於97年3 月26日持往戴文│
│    │              │埕住處射擊，認具殺傷力              │
└──┴───────┴──────────────────┘

司法院資訊處製作；財團法人民間司法改革基金會備份。
